【裁判字號】    98,台上,3780
【裁判日期】    980702
【裁判案由】    常業詐欺
【裁判全文】
最高法院刑事判決            九十八年度台上字第三七八０號
上  訴  人  丙○○
選任辯護人  賴玉梅律師
            周福珊律師
上  訴  人  甲○○
            乙○○
            丁○○
上列上訴人等因常業詐欺案件，不服台灣高等法院中華民國九十
五年十月十八日第二審判決（九十五年度上訴字第二０八八號，
起訴案號：台灣板橋地方法院檢察署九十四年度偵字第一三八、
一０九八六號），提起上訴，本院判決如下：
    主  文
上訴駁回。
    理  由
一上訴人甲○○、丙○○部分：
按刑事訴訟法第三百七十七條規定，上訴於第三審法院，非以判
決違背法令為理由，不得為之。是提起第三審上訴，應以原判決
違背法令為理由，係屬法定要件。如果上訴理由書狀並未依據卷
內訴訟資料，具體指摘原判決不適用何種法則或如何適用不當，
或所指摘原判決違法情事，顯與法律規定得為第三審上訴理由之
違法情形，不相適合時，均應認其上訴為違背法律上之程式，予
以駁回。本件原判決撤銷第一審之科刑判決，經比較新舊法後，
改判依想像競合犯關係從一重仍論處上訴人甲○○、丙○○共同
以犯意圖為自己不法之所有，以詐術使人將本人之物交付之罪為
常業罪刑，已詳敘認定犯罪事實所憑之證據及其認定之理由，從
形式上觀察，並無任何違背法令之處。查刑法於民國九十四年二
月二日修正，九十五年七月一日施行，已刪除原第三百四十條常
業詐欺罪之規定，上訴人等犯罪時間在刑法修正施行前，而當時
之常業詐欺罪，其法定本刑為一年以上七年以下有期徒刑，得併
科五萬元以下罰金，刑法修正後，因常業犯之規定業經刪除廢止
，上訴人等多次詐欺行為，即應分論併罰，合併計算其法定最高
本刑，已較原常業犯之法定刑為重，原審比較新舊法之結果，認
以修正前之規定對上訴人等較為有利，因而適用修正前刑法第三
百四十條規定論以常業詐欺罪，已於理由內予以說明，經核於法
洵無違誤。又緩刑之宣告，除應具備刑法第七十四條第一項所定
之條件外，並須有可認為以暫不執行刑罰為適當之情形，始得為
之，係屬法院裁判時得依職權自由裁量之事項，倘其未有逾越法
律所規定之範圍，或濫用其職權，即不得任意指為違法。原判決
審酌上訴人等提供帳戶供他人使用，甚或擔任「車手」，為詐欺
集團領取款項，助長現今社會層出不窮之詐財事件發生，造成無
辜民眾受害，社會互信受損，擾亂金融交易往來秩序，影響層面
廣泛，如諭知緩刑無法儆傚尤，認上訴人等無以暫不執行為適當
之情形，因認檢察官以第一審宣告緩刑不當為由所提起之第二審
上訴為有理由，予以撤銷改判，核屬裁量權之正當行使，不能任
意指為違法。其餘上訴意旨，對於原判決究竟如何違背法令，並
未依據卷內資料為具體指摘，徒憑己見，對於原審採證認事之職
權行使，任意爭執，難謂已符合首揭法定上訴要件，其等上訴違
背法律上之程式，均應予駁回。
二上訴人乙○○、丁○○部分：
查第三審上訴書狀，應敘述上訴之理由，其未敘述者，得於提起
上訴後十日內補提理由書於原審法院，已逾上述期間，而於第三
審法院未判決前仍未提出上訴理由書狀者，第三審法院應以判決
駁回之，刑事訴訟法第三百八十二條第一項、第三百九十五條後
段規定甚明。本件上訴人乙○○、丁○○因常業詐欺案件，不服
原審判決，分別於民國九十五年十一月十日及同年月九日提起上
訴，並未敘述理由，迄今逾期已久，於本院未判決前仍未提出，
依上開規定其等上訴自非合法，均應予駁回。
據上論結，應依刑事訴訟法第三百九十五條，判決如主文。
中    華    民    國  九十八  年    七    月    二    日
                      最高法院刑事第十一庭
                          審判長法官  石  木  欽
                                法官  洪  佳  濱
                                法官  韓  金  秀
                                法官  呂  丹  玉
                                法官  段  景  榕
      本件正本證明與原本無異
                                      書  記  官
中    華    民    國  九十八  年    七    月    七    日
                                                     ｍ


司法院資訊處製作；財團法人民間司法改革基金會備份。
